【裁判字號】    95,交聲,872
【裁判日期】    950929
【裁判案由】    違反道路交通管理處罰條例聲明異議
【裁判全文】
臺灣臺北地方法院交通事件裁定         95年度交聲字第872號
原處分機關  臺北市交通事件裁決所
異議人即
受處分人    乙○○
上列異議人即受處分人因違反道路交通管理處罰條例案件，對於
臺北市交通事件裁決所中華民國95年9 月6 日所為之處分（原處
分案號：北市裁二字第裁22-C00000000號、第裁22-C00000000號
），聲明異議，本院裁定如下：
    主    文
原處分均撤銷。
乙○○汽車駕駛人，在設有禁止迴車標誌之路段迴車，處罰鍰新
台幣玖佰元，並記違規點數壹點；又汽車駕駛人駕駛汽車有違反
道路交通管理處罰條例之行為，經交通警察制止時，拒絕停車接
受稽查而逃逸，處罰鍰新台幣參仟元，並記違規點數壹點。
    理    由
一、按道路交通管理處罰條例所定罰鍰、記點之裁罰，本屬行政
    罰之性質（行政罰法第1 條、第2 條參照），是以，交通違
    規事件之裁罰，性質上屬於交通行政主管機關本於職權就公
    法上具體事件所為之決定而對外直接發生法律效果之單方行
    政行為，關於新舊法之適用，參照行政罰法第5 條規定：「
    行為後法律或自治條例有變更者，適用行政機關最初裁處時
    之法律或自治條例。但裁處前之法律或自治條例有利於受處
    罰者，適用最有利於受處罰者之規定。」之意旨，應認關於
    交通違規案件之處罰乃有「從新從輕原則」之適用。經查，
    道路交通管理處罰條例第49條雖經立法院三讀通過修正，經
    總統於94年12月28日公布，並經行政院發布命令定於95年7
    月1 日施行，然其修正內容僅係將該條例之罰鍰單位統一修
    正為新台幣，經核該條例第49條修正前、後之規定，並未有
    何較不利於行為人，參諸前開所述從新從輕原則，自應適用
    修正後之規定，合先敘明。
二、次按，汽車駕駛人在設有禁止迴車標誌迴車者，處新台幣（
    下同）600 元以上1800元以下罰鍰，並記違規點數1 點，又
    汽車駕駛人，駕駛汽車有違反本條例之行為，經交通勤務警
    察或依法令執行交通稽查任務人員制止時，不聽制止或拒絕
    停車接受稽查而逃逸者，除按各該條規定處罰外，處3000元
    以上6000元以下罰鍰，並記違規點數1 點，道路交通管理處
    罰條例第49條第2 款、第60條第1 項及第63條第1 項第1 款
    均定有明文。
三、本件異議人即受處分人乙○○所有之機車（車牌號碼：CVB
    －662 號，下稱系爭車輛），於民國95年6 月24日7 時24分
    許，沿忠孝橋由台北往三重方向行駛至三重市○○街、中正
    南路口，該路段設置有禁止迴轉標誌，而違規迴轉，又未理
    會執勤警員以警笛、手勢示意停車受檢，旋即閃向機車道加
    速上橋往台北方向逃逸，經執勤員警以其分別違反道路交通
    管理處罰條例第49條第2 款、第60條第1 項規定之行為逕行
    掣單舉發。嗣受處分人於舉發通知單上所載應到案日期（95
    年8 月3 日）前向原處分機關提出申訴，經原處分機關函請
    舉發單位調查結果，仍認受處分人有前開違規行為，原處分
    機關乃依道路交通管理處罰條例第49條第2 款（贅引第1 項
    ）、第60條第1 項及違反道路交通管理事件統一裁罰基準表
    規定，於95年9 月6 日分別裁處受處分人罰鍰900 元（違規
    迴轉部分）、罰鍰3000元（拒絕停車接受稽查而逃逸部分）
    。
四、本件受處分人乙○○固不否認系爭車輛為其所有，亦不否認
    其於前開違規時間，騎乘系爭車輛經過台北縣三重市○○街
    、中正南路口附近，惟矢口否認其有何違規行為，辯稱意旨
    略以：我在當天並無違規迴轉，亦無聽到鳴笛，更無加速逃
    逸，舉發照片無法判定違規情事云云。
五、本院查：
    (一)受處分人騎乘系爭車輛在前開時、地因違規迴轉、拒絕停
      車接受稽查而逃逸等行為，為警逕行舉發之違規事實，此
      有臺北縣政府警察局北縣警交字第C00000000 號、第C000
      00000 號舉發違反道路交通管理事件通知單影本2 紙附卷
      可稽，而受處分人於95年7 月21日向原處分機關提出申訴
      ，經原處分機關函請舉發單位調查結果認定受處分人違規
      屬實，亦有臺北縣政府警察局三重分局95年8 月11日北縣
      警重交申字第0950035739號函影本在卷足證。
    (二)本件舉發員警甲○○於本院調查時到庭具結證稱：「95年
      6 月24日服勤7-9 的交通崗勤務，在重安街與中正南路口
      執行交通疏導，有一部CVB662號的重型機車從忠孝橋下來
      違規迴轉，我當時站在忠孝橋下停車場的路邊，而且當時
      重安街是綠燈的，重安街是不可迴轉的，機車必須要到中
      正南路待轉汽車的話要到前面迴轉道才可以迴轉，我看到
      受處分人違規迴轉之後我就走到車道去攔受處分人，並有
      吹哨子指著受處分人，但是他就直接切到忠孝橋的機車道
      直接上橋。所以在受處分人上橋之前我有拍照已確定是否
      是受處分人，我確定我吹哨子的時候，受處分人有看到我
      ，因為他違規迴轉的時候跟我有面對面，他轉過頭直接騎
      走。」等語（見本院95年9 月28日訊問筆錄），並提出採
      證相片2 張、忠孝橋下攔查點示意圖附卷可證，顯見受處
      分人確有前開之違規行為，且經舉發員警甲○○鳴笛示意
      受處分人停車接受稽查，然受處分人不服稽查即加速逃逸
      至明，受處分人前開所辯，顯係事後卸責之詞，不足採信
      。
    (三)公務員基於職務上權力，依法就特定之具體事件所為具有
      公法上效果之單方行政行為，稱為行政處分。立法者為避
      免公務員之一切行政行為均需預留證據以證其實，則國家
      行政勢必窒礙難行，因此賦予行政機關制定違反道路交通
      事件統一裁罰標準及處理細則，使執勤警員得當機處分，
      以維護交通秩序、安全；基於公務員為公法上行為具有公
      信力之原則，該行政處分及據以處分之事實當可被推定為
      真正，此與民事訴訟法第355 條第1 項：「文書依其程式
      及意旨得認作公文書者，推定其為真正」之情形相類似，
      刑事訴訟法就犯罪證據有關之規定中，與屬行政秩序罰之
      交通違規裁罰本質不合之部分，自不在準用之列，是以，
      受處分人辯稱：舉發照片無從判定其有無違規云云，尚難
      為其有利認定之依據。
    (四)基上，受處分人前開所辯，尚難採信。本件事證已臻明確
     ，受處分人前開違規行為堪以認定。
六、末按，依道路交通管理處罰條例第63條第1 項第1 款之規定
    ，汽車駕駛人如有違規迴轉及違反道路交通管理處罰條例之
    行為，經交通警察制止時，拒絕停車接受稽查而逃逸等行為
    ，應處以罰鍰外，並各應記違規點數1 點。查本件受處分人
    於前開時、地違規時，確為系爭車輛之駕駛人，而為本件違
    規事件之行為人，已如前述，原處分機關於95 年9月6 日所
    為之北市裁二字第裁22-C00000000號、第裁22-C00000000號
    裁決書，對於受處分人前開違規行為，漏未對受處分人各記
    違規點數1 點（原處分機關移送書參照），原處分自有未洽
    。受處分人對此部分之聲明異議雖無理由，然原處分既有如
    上違法之處，應由本院就原處分機關之前開處分撤銷，依前
    述條文及違反道路交通管理事件統一裁罰基準表量處如所主
    文所示罰鍰並記違規點數之處分。
七、依道路交通案件處理辦法第20條前段，裁定如主文。
中    華    民    國    95    年    9     月    29    日
                  交通法庭  法  官  蔡守訓
上正本證明與原本無異。
如不服本裁定，應於裁定送達後5日內向本院提出抗告狀。
                            書記官  張漪蕙
中    華    民    國    95    年    10    月    2     日


司法院資訊處製作；財團法人民間司法改革基金會備份。
